【裁判字號】    98,交聲,1023
【裁判日期】    980930
【裁判案由】    違反道路交通管理處罰條例聲明異議
【裁判全文】
臺灣士林地方法院交通事件裁定        98年度交聲字第1023號
原處分機關  交通部公路總局臺北區監理所基隆監理站
異  議  人
即受處分人  甲○○
上列異議人即受處分人因違反道路交通管理處罰條例案件，對於
交通部公路總局臺北區監理所基隆監理站於民國98年8 月18日所
為之處分（原處分案號：基監字第裁42-C00000000號）聲明異議
，本院裁定如下：
    主  文
原處分撤銷。
甲○○不罰。
    理  由
一、原處分意旨略以：異議人即受處分人甲○○於民國98年7 月
    27日上午8 時13分許，將車牌號碼7K-8271 號自用一般小客
    貨車（下稱系爭汽車）停放於臺北縣汐止市○○路○ 段515
    巷路側劃設有紅實線禁止臨時停車處所，為警逕行舉發「在
    禁止臨時停車處所停車」之違規，爰依道路交通管理處罰條
    例第56條第1 項第1 款，裁處罰鍰新臺幣（下同）900元。
二、異議意旨略以：受處分人係於98年7 月24日上午10時許將系
    爭汽車停放在上開地點，停放時上開地點係劃白色標線，可
    路邊停車，於98年7 月24日下午1 時55分許始施工劃設紅實
    線，惟施工前並無任何通知或告示，受處分人對於該處將改
    為禁止臨時停車毫不知情，原處分逕予裁罰，顯屬疏誤，請
    求撤銷原處分等語。
三、按認定犯罪事實所憑之證據，雖不以直接證據為限，間接證
    據亦包括在內。然而無論直接證據或間接證據，其得為訴訟
    上之證明者，須於通常一般之人均不致有所懷疑，而得確信
    其為真實之程度者，始得據為有罪之認定。倘其證明尚未達
    此一程度，而有合理之懷疑存在，而無從使事實審法院得有
    罪之確信時，即應由法院為諭知被告無罪之判決（最高法院
    76年度臺上字第4986號判例參照）。又法院受理交通事件，
    準用刑事訴訟法之規定，道路交通管理處罰條例第89條前段
    定有明文，是以法院審理行為人違反道路交通管理處罰條例
    案件時，當有其適用。從而法院於審理行為人違反道路交通
    管理處罰條例案件，如就原處分機關所認定之行為人違規事
    實仍有合理之懷疑，而無法確信行為人確有該當於道路交通
    管理處罰條例各該處罰條文之構成要件事實時，此際即應依
    罪疑唯輕之原則，為受處分人有利之認定。經查，本件違規
    地點之禁止臨時停車紅實線於98年7 月24日劃設完竣，有臺
    北縣政府警察局止分局98年8 月12日北縣警汐交字第098002
    6582號1 份在卷可稽（本院卷第11頁），98年7 月24日下午
    1 時許，上開地點劃設禁止臨時停車紅實線施工前，系爭汽
    車即已停放該處，施工單位將系爭汽車移開，於劃設紅實線
    施工完成後，又將系爭汽車移回原處停放，有臺北縣汐止市
    公所於98年9 月25日傳真本院之施工前、後照片各1 幀在卷
    可稽（本院卷第22、23頁），受處分人供稱：照片最後方車
    頂較其他車輛高之廂型車即為系爭汽車（本院卷第27頁），
    又系爭汽車於98年7 月24日下午1 時55分許仍停放於上開地
    點，至本件違規時間即98年7 月27日上午8 時9 分許，系爭
    汽車仍停放在同一地點，有98年7 月24日下午1 時55分、98
    年7 月27日上午8 時9 分之照片共計3 幀在卷可參（本院卷
    第13、14頁），足證受處分人辯稱：伊於98年7 月24日上午
    10時許將系爭汽車停於該處，該處尚為白色標線可停車，此
    後伊即未再開車，一直停到98年7 月27日上午遭拖吊，伊停
    放系爭停車時，該處並無禁止臨時停車之紅實線等語屬實，
    應可採信。次查，上開地點禁止臨時停車紅線劃設前，曾於
    98年3 月6 日邀集各相關單位至現場會勘，決議由汐止市公
    所增繪禁止臨時停車紅線，詳細繪設時間及施工照片須由汐
    止市公所提供，有臺北縣政府交通局98年9 月15日北交工字
    第09 80742596 號函1 紙在卷可稽（本院卷第21頁），惟汐
    止市公所僅傳真提供上開施工前、後照片予本院，並未函覆
    施工前有何公告揭示該處繪設紅線之施工時間，俾使停車於
    該處之人得及時移車，徵諸違規地點於施工前仍有5 部以上
    車輛停於該處（本院卷第22頁），可證施工單位事前並未將
    施工時間公告週知，否則該處於施工前何致仍有多部車輛停
    放？是受處分人辯稱違規地點增繪紅實線之會勘並未通知當
    地居民，施工時間亦未事先告知等語，尚非不可採信。受處
    分人因信賴上開地點劃設白實線可停車，而停放系爭汽車，
    施工單位於施工前既未有任何施工之告示或通知，未給予受
    處分人移車機會，逕以受處分人於上開時地違規停車之事實
    開單裁罰，核與信賴保護原則相悖，難認受處分人就本件違
    規有何故意或過失。
四、綜上所述，本件既查無其他積極證據足以證明受處分人有原
    處分機關所認定前開違規行為之故意或過失，自應為對受處
    分人有利之認定。原處分機關不察，遽對受處分人為前開裁
    決，難認為允當，應認異議為有理由，由本院將原處分撤銷
    ，改諭知受處分人不罰。
據上論斷，依道路交通案件處理辦法第20條前段，裁定如主文。
中    華    民    國    98    年    9    月    30     日
                    交通法庭法  官  陳美彤
以上正本證明與原本無異。
如不服本裁定應於送達後5日內向本院提出抗告狀。
                            書記官  吳旻玲
中    華    民    國    98    年    9     月   30     日


司法院資訊處製作；財團法人民間司法改革基金會備份。
